臺灣臺南地方法院刑事判決　　　　　　　 94年度訴字第412號
公　訴　人　臺灣臺南地方法院檢察署檢察官
被　　　告　甲○○　男　43歲.
上列被告因洗錢防制法等案件，經檢察官提起公訴（94年度偵緝
字第34號、第35號），被告就犯罪事實為有罪之陳述，本院裁定
進行簡式審判程序，判決如下：
    主  文
甲○○連續幫助連續意圖為自己不法之所有，以詐術使人將本人
之物交付，處有期徒刑肆月，如易科罰金，以佰元折算壹日。
    事  實
一、甲○○對於劉芳春（業經本院以94年度訴字第25號刑事判決
    處有期徒刑6月，如易科罰金，以300元折算1日）向其收購
    金融機構存摺帳戶之目的，係供他人從事不法用途一事，有
    不確定之故意，竟仍基於幫助詐欺之概括犯意，連續於：(一)
    民國92年8、9月間某日，以新台幣（下同）1500元之代價，
    在台南縣鹽水鎮宅後里33號，出賣其申請之郵局帳戶（帳號
    00000000000000號）之存摺、提款卡及印章等物予劉芳春，
    容許他人使用該帳戶；(二)又於92年10月7日，以1500元之代
    價，在台南縣鹽水鎮宅後里33號，出賣其申請之誠泰商業銀
    行帳戶（帳號000000000000號）之存摺、提款卡及印章等物
    予劉芳春，容許他人使用該帳戶。嗣經姓名、年籍不詳之人
    以夾報方式發放虛偽之中國信託、誠泰銀行、台新銀行低利
    信用貸款廣告，誘騙不知情之人申辦貸款，致乙○○、丁○○、丙○○、戊○○等人依廣告傳單上所留電話與姓名、年
    籍不詳之人聯絡辦理信用貸款，該姓名、年籍不詳之人即以
    辦理貸款需先繳交手續費、保險費等為由，訛詐乙○○、丁○○、丙○○、戊○○等人，致渠等陷於錯誤，丁○○因而
    先後於92年10月9日起至同年月16日止，共分4次匯款總計金
    額103400元至甲○○上開郵局帳戶；丙○○於92年10月8日
    匯款22500元至甲○○上開郵局帳戶；戊○○先後於92年10
    月9日、同年月13日分別匯款43500元、43500元至甲○○上
    開郵局帳戶，乙○○則自92年12月24日起至同年月26日間，
    分4次匯款，金額總計190000元至甲○○上開誠泰銀行帳戶
    。嗣上開帳戶為該不詳姓名、年籍之人提領一空，乙○○、
    丁○○、丙○○、戊○○等人貸款一直未獲核撥，始知受騙
    ，而報警查獲上情。
二、案經基隆市警察局第一分局報請臺灣基隆地方法院檢察署呈
    請臺灣高等法院檢察署檢察長令轉臺灣臺南地方法院檢察署
    檢察官及臺南縣警察局麻豆分局報告臺灣臺南地方法院檢察
    署檢察官偵查起訴。
    理  由
一、右揭事實，業據被告甲○○坦承不諱（見本院卷第18、23、
    25頁），核與證人劉芳春證稱情節大致相符（偵1194號卷第
    23、24頁），而證人丁○○、丙○○、戊○○及乙○○亦證
    述明確在卷（見警卷第6至10頁；偵3094號卷第24至27頁）
    ，復有甲○○郵政存簿儲金立帳申請書、查詢帳戶最近交易
    資料、郵局國內匯款執據共7紙、華南商業銀行匯款回條聯
    影本4紙、誠泰銀行金打細算個人工商貸款影本、誠泰商業
    銀行93年1月2日誠泰銀永康字第930001號函附甲○○開戶資
    料影本及誠泰商業銀行甲○○帳戶提款交易明細可稽（見警
    卷第11 、12、14至20頁；偵3094號卷第29至31、43至45、
    60、61 、73頁）。足見被告甲○○販賣予證人劉芳春之上
    開帳戶，事後確被他人用來取得詐欺取財所得之不法款項甚
    明。按刑法上之故意，分為直接故意（確定故意）與間接故
    意（不確定故意），「行為人對於構成犯罪之事實，明知並
    有意使其發生者」為直接故意；「行為人對於構成犯罪之事
    實，預見其發生而其發生並不違背其本意者」為間接故意。
    又幫助犯之成立，以行為人主觀上認識被幫助者正欲從事犯
    罪或係正在從事犯罪，且該犯罪有既遂之可能，而其行為足
    以幫助他人實現構成要件者，即具有幫助故意，並不以行為
    人確知被幫助者係犯何罪名為必要。查銀行、郵局等金融機
    構之存摺、提款卡，乃個人與行庫往來之憑據，故一般人對
    於自己金融機構帳戶所使用之存摺、印章、提款卡，均慎重
    保管之，惟恐稍有疏失造成自己金錢難以彌補之損失，尤其
    對金融密碼更多方保密，以免被他人得悉後，將有被冒領或
    其他非法使用之虞，縱偶有將存摺、提款卡交付他人之需，
    亦必深入瞭解其用途後再行提供使用，此為一般人日常生活
    經驗，且存摺、提款卡等物係有關個人財產之重要物品，若
    為不明人士持有，極易被利用為與財產有關之犯罪工具，使
    自己遭受被疑為犯罪人之不利結果。本件被告甲○○係有社
    會經驗之成年人，於本院應訊時其智力又非低於一般常人，
    對於上開事理殊無不知之理，參以被告甲○○既自承知悉證
    人劉芳春收購存摺之目的是要洗錢用（見偵34號卷第28頁；
    本院卷第18、25頁），顯然被告對於他人係要將上開帳戶做
    不法使用此情知之甚詳，竟仍率然出賣予他人使用，因此，
    被告對該帳戶將來被用做不法犯罪使用之結果已經有所預見
    ，且不反其違背本意。是被告縱然並不確知日後被詐欺取財
    之對象係何人，亦無法確知如何詐欺取財之具體內容，但仍
    可認定被告確有容任並允許使用該帳戶者，利用該帳號、提
    款卡為詐欺之犯罪行為。其有幫助他人詐欺之不確定故意至
    明。綜上，本件事證明，被告幫助詐欺取財犯行，足以認定
    。
二、核被告所為，係犯刑法第30條第1項、第339條第1項之幫助
    詐欺取財既遂罪。起訴意旨雖認利用該帳戶向乙○○詐騙者
    ，係某不詳常業詐欺取財集團，被告應構成幫助常業詐欺取
    財罪及洗錢防制法第9條第2項罪嫌等語。然依卷內資料，上
    開因閱得詐騙廣告後被騙而匯入被告郵局帳戶及誠泰商業銀
    行帳戶之被害人，僅有丁○○、丙○○、戊○○及乙○○4
    人，而時間則分別為92年10月9日至同年月16日、92年10月8
    日、92年10月9日及13日（以上是匯入被告郵局帳戶）、92
    年12月24日（此是匯入被告誠泰商銀行帳戶），並非長期持
    續為之。因此，尚難認為詐騙丁○○、丙○○、戊○○及乙○○詐欺之人，在客觀上已有「反覆實施同種類行為」之事
    實表徵，應不構成常業犯。又按幫助犯係從屬於正犯而成立
    ，並無獨立性，故幫助犯須對正犯之犯罪事實，具有共同認
    識而加以助力，始能成立，其所應負責任，亦以與正犯有同
    一認識之事實為限，若正犯所犯之事實，超過其所共同認識
    之範圍時，則幫助者事前既不知情，自不負責。本件被告僅
    知劉芳春收購帳戶，可能作為不法之用，已如前述，然並無
    證據足證被告明知其提供之帳戶會被作為常業詐欺之工具或
    對之有所認識，故難認為被告有幫助他人常業詐欺之故意，
    而得以該罪相律。準此，既僅得認定被告係犯刑法第339條
    第1項詐欺罪之幫助犯，而該條規範之罪質並非洗錢防制法
    第3條所謂之重大犯罪，則被告縱有幫助掩飾或隱匿他人犯
    罪所得財物之行為，亦不該當於洗錢防制法第9條第1項洗錢
    罪之幫助犯，公訴人以前開法條起訴被告，容有誤會，惟其
    社會基本事實同一，起訴法條應予變更。其2次販賣帳戶之
    行為，時間緊接，犯罪構成要件相同，顯係基於概括之犯意
    反覆為之，為連續犯，應依刑法第56條之規定論以一連續幫
    助詐欺罪，並依法加重其刑。又上開正犯所為之數次詐欺行
    為，時間緊接，犯罪基本構成要件相同，顯係基於概括之犯
    意反覆為之，為連續犯，應依刑法第56條之規定論以一連續
    詐欺罪。又被告幫助他人犯連續詐欺取財罪，為從犯，應依
    刑法第30條第2項之規定減輕其刑，並依法先加後減之。爰
    審酌被告仍值壯年，因貪圖小利，不思以正當手段獲取財物
    ，擅自提供金融機構帳戶供他人非法使用，使犯罪難以查緝
    ，等同助長犯罪，行為殊屬不當，並致本案被害人因此所受
    損害，惟衡諸被告本身並未實際參與詐欺取財之犯行，對於
    破壞金融交易秩序及社會治安之責難性遠不若實際實施不法
    詐取他人財物之人為重，及犯後坦承犯行、態度尚佳等一切
    情狀，量處如主文所示之刑，並諭知易科罰金折算標準，以
    資儆懲。
據上論斷，應依刑事訴訟法第273條之1第1項、第299條第1項前
段、第300條，刑法第56條、第30條第1項、第339條第1項、第41
條第1項前段，罰金罰鍰提高標準條例第1條前段、第2條，判決
如主文。
本案經檢察官盧駿道到庭執行職務。
中　　華　　民　　國　　94　　年　　5 　　月　　16　　日
          　　　　　　　刑事第八庭  法　官  陳映佐
以上正本證明與原本無異。
如不服本判決應於送達後10日內向本院提出上訴狀。
                                    書記官  鄭吉裕
中　　華　　民　　國　　94　　年　　5 　　月　　16　　日
附錄法條：
刑法第339條第1項
意圖為自己或第3人不法之所有，以詐術使人將本人或第3人之物
交付者，處5年以下有期徒刑、拘役或科或併科1000元以下罰金
